【裁判字號】    95,易,191
【裁判日期】    950809
【裁判案由】    
【裁判全文】
臺灣雲林地方法院刑事判決               95年度易字第191號
公  訴  人  臺灣雲林地方法院檢察署檢察官
被      告  甲○○
上列被告因違反台灣地區與大陸地區人民關係條例案件，經檢察
官聲請簡易判決處刑（94年度偵字第4489號），本院虎尾簡易庭
認為應依通常程序審理（簡易庭案號：95年度虎簡字第33號），
移送本院刑事庭，本院判決如下：
    主  文
甲○○無罪。
    理  由
一、公訴意旨略以：甲○○係位於雲林縣虎尾鎮○○里○○○街
    336 號之「好岸釣蝦場」之負責人，明知大陸地區人民，未
    經向行政院勞工委員會及有關主管機關申請許可，不得擅自
    雇用渠等在臺灣地區從事未經許可之工作，竟於民國94年8
    月間開店起，雇用來台之大陸地區人民肖琴、熊金紅、楊焰
    彩等人，於前開店內從事未經許可之坐檯陪酒工作，當有客
    人需要坐檯時，甲○○即電告大陸地區女子到店工作，並以
    坐一檯2 小時新台幣（下同）1200元之代價作為報酬，嗣於
    94年10月18日21時許，適有客人王唯任、洪寬良前往該店內
    消費，並請甲○○找3 位小姐坐檯陪酒，甲○○遂電肖琴、
    熊金紅、楊焰彩前至該釣蝦場A1包廂內陪男客陪酒、唱歌，
    嗣經警入內盤檢，當場查獲肖琴、熊金紅、楊焰彩於店內坐
    檯。因認被告甲○○涉違反台灣地區與大陸地區人民關係條
    例第15條第4 款、第83條第1 項之罪嫌。
二、按犯罪事實應依證據認定之，無證據不得認定犯罪事實。又
    不能證明被告犯罪者，應諭知無罪之判決，刑事訴訟法第15
    4 條第2 項、第301 條第1 項分別定有明文。次按刑事訴訟
    法第161 條已於91年2 月8 日修正公布，其第1 項規定：檢
    察官就被告犯罪事實，應負舉證責任，並指出證明之方法。
    因此，檢察官對於起訴之犯罪事實，應負提出證據及說服之
    實質舉證責任。倘其所提出之證據，不足為被告有罪之積極
    證明，或其指出證明之方法，無從說服法院以形成被告有罪
    之心證，基於無罪推定之原則，自應為被告無罪判決之諭知
    （最高法院92年台上字第128 號判例意旨參照）。
三、證據能力部分：
  (一)證人肖琴、熊金紅、楊焰彩、王唯任、洪寬良之警詢筆錄及
    證人肖琴、熊金紅未經具結之檢察官偵訊筆錄，被告表示均
    不同意引為證據使用，此部分證據並經檢察官當庭表示捨棄
    ，而不引為證據使用。
  (二)證人楊焰彩、王唯任、洪寬良於檢察官偵查時之訊問筆錄，
    被告雖亦表示不同意引為證據使用，然按此部分係證人楊焰
    彩、王唯任、洪寬良在檢察官前所為之證述，且經具結，本
    院依刑事訴訟法第159 條之1 第2 項之規定，裁定有證據能
    力。
四、本件公訴人認被告甲○○涉違反台灣地區與大陸地區人民關
    係條例第15條第4 款、第83條第1 項罪嫌，無非係以證人楊
    焰彩、王唯任、洪寬良於檢察官偵訊時之供述為其主要論據
    。訊據被告甲○○矢口否認有何上開犯行，辯稱：我開設釣
    蝦場，是提供民眾釣蝦、喝酒的場所，我沒有打電話叫肖琴
    、熊金紅、楊焰彩等人來陪酒、唱歌云云。經查：
  (一)94年10月18日下午9 時許，證人王唯任、洪寬良確有前往「
    好岸釣蝦場」消費，證人王唯任並請甲○○找3 位小姐坐檯
    陪酒，甲○○遂電請肖琴、熊金紅、楊焰彩前至該釣蝦場A1
    包廂內陪男客陪酒、唱歌等事實，業據證人王唯任於偵查中
    結證稱：「後來我有請釣蝦場的人幫我叫小姐，頭髮捲捲的
    那一個人。（問：（提示甲○○的照片）是不是這一個人：
    甲○○？）是。他說1 個小姐2 個小時1200元。我們叫3 個
    小姐。叫了之後半小時小姐才來。我們預計唱兩個小時才走
    ，還沒有付帳。我不知道這三個都是大陸妹。他們是陪我們
    喝酒、唱歌。警察來的時候，有人進來喊說有警察來了，三
    個小姐就忽然跑掉了，我們當時還覺得很莫名奇妙等語明確
    （見偵卷第24頁至25頁）。及證人洪寬良於偵查中證述：我
    進去的時候，已經有三位小姐在了，也不知道他們是大陸妹
    等語無誤（見偵卷第27頁至28頁）。並有雲林縣警察局虎尾
    分局臨檢紀錄表及中華民國臺灣地區旅行證3 紙附卷可佐（
    見警卷第25至29頁）。顯見被告於審理中所辯應非事實，不
    足憑採。被告確有以1 位小姐2 個小時1200元之價格，電請
    證人即大陸女子肖琴、熊金紅、楊焰彩前來陪酒坐檯之事實
    ，已堪予認定。另被告雖請求調閱其所有之0000000000號行
    動電話及00-0000000號電話之通聯紀錄，以證明其未電請大
    陸女子陪酒坐檯，然本件其上開行為業據證人王唯任、洪寬
    良證述明確，且被告所使用之電話是否確為0000000000號及
    00-0000000號均有疑義，其亦有可能使用其它號碼之電話，
    故本院認此部分無調查之必要，併此敘明。
  (二)然按為確保台灣地區安全與民眾福祉，並為保障台灣地區人
    民之就業機會及勞動條件，兼顧台灣地區之人口壓力，台灣
    地區與大陸地區人民關係條例第11條第1 項規定，僱用大陸
    地區人民在台灣地區工作，應向主管機關申請許可，此為該
    條例第11條立法之目的；另於同條例第15條第4 款復規定，
    僱用或留用大陸地區人民在台灣地區從事未經許可或與許可
    範圍不符之工作，不得為之，同條第5 款規定居間介紹他人
    為前款之行為，不得為之。違反者，應依同條例第83條第1
    項之規定，加以處罰，乃為保障前揭規定能確實被遵行。另
    就業服務法第80條規定，大陸地區人民受聘僱於台灣地區從
    事工作，其聘僱及管理，除法律另有規定外，準用該法第五
    章外國人之聘僱與管理之規定。而該法第3 條規定「國民有
    選擇職業之自由，但為法律所禁止或限制者，不在此限。」
    第5 條第2 項第4 款亦規定「雇主招募或僱用員工，不得指
    派求職人從事違背公共秩序或善良風俗之工作。」條列於總
    則篇內，亦為大陸地區人民受聘僱於台灣地區從事工作，其
    聘僱及管理所準用。則台灣地區與大陸地區人民關係條例第
    11條第1項 、第15條第4 款所謂之「工作」，應係指正當合
    法之工作而言，如為違法之工作而非主管機關可得許可大陸
    地區人民在台從事者，自非該條例之規範目的所及。若僱用
    或留用大陸地區人民從事非法或不正當之工作，如涉犯其他
    刑罰法規，應另依法加以處罰外，尚無成立台灣地區與大陸
    地區人民關係條例第83條第1 項罪之餘地。（參照最高法院
    93年度台上字第6891號判決）。是本件被告有電請大陸女子
    肖琴、熊金紅、楊焰彩等人從事陪酒坐檯之行為縱然屬實，
    然陪酒坐檯行為顯非正當之工作，參照上開最高法院之判決
    意旨，被告之行為核與上開臺灣地區與大陸地區人民關係條
    例第15條之構成要件尚有未合，自難以該罪相繩。
  (三)此外，復查無其他積極證據足資證明被告有何檢察官所起訴
    之前開犯行，既不能證明被告犯罪，核諸前揭說明，自應由
    本院為被告無罪之諭知。
五、據上論斷，應依刑事訴訟法第301條第1項，判決如主文。
本件經檢察官賴政安到庭執行職務。
中    華    民    國    95    年    8     月    9     日
            刑事第六庭  審判長法  官  趙家光
                              法  官  林俊良
                              法  官  蔡世芳
以上正本證明與原本無異。
如不服本判決，應於判決送達後10日內，向本院提出上訴狀。（
須附繕本）
                              書記官  葉政
中    華    民    國    95    年    8     月    10    日


司法院資訊處製作；財團法人民間司法改革基金會備份。
